最高法院刑事判決　　　　　　　　　 111年度台上字第3130號
上　訴　人　賴俊宇



上列上訴人因違反毒品危害防制條例案件，不服臺灣高等法院中
華民國110 年12月29日第二審判決（110 年度上訴字第2837號，
起訴案號：臺灣桃園地方檢察署108年度偵字第13738、14138 號
），提起上訴，本院判決如下：
    主  文
上訴駁回。                                   
    理  由
一、按刑事訴訟法第377 條規定，上訴於第三審法院，非以判決
    違背法令為理由，不得為之。是提起第三審上訴，應以原判
    決違背法令為理由，係屬法定要件。如果上訴理由書狀並未
    依據卷內訴訟資料，具體指摘原判決不適用何種法則或如何
    適用不當，或所指摘原判決違法情事，顯與法律規定得為第
    三審上訴理由之違法情形，不相適合時，均應認其上訴為違
    背法律上之程式，予以駁回。
二、本件原判決認定上訴人賴俊宇有原判決事實欄所載之犯行明
    確，經比較新舊法，因而維持第一審關於論處上訴人修正前
    販賣第三級毒品未遂罪刑（處有期徒刑4 年6 月）部分之判
    決，駁回其在第二審之上訴。已詳述認定犯罪事實所憑之證
    據及其認定之理由，從形式上觀察，並無足以影響判決結果
    之違法情形存在。至原判決究有無違法，與上訴是否以違法
    為理由係屬二事。
三、按事實審法院認定事實，並不悉以直接證據為必要，其綜合
    各項調查所得之直接、間接證據，本於合適的推理作用而為
    判斷，形成確信之心證，自為法之所許。而我國刑事訴訟法
    對於補強證據的種類，並無設限制，故不問其為直接證據、
    間接證據，或係間接事實的本身即情況證據，均得為補強證
    據的資料。又犯罪事實之認定，證據之取捨及其證明力如何
    ，乃事實審法院判斷之職權，如其取捨不違背經驗法則與論
    理法則，即不得指為違法，而據為上訴第三審之理由。
    原判決認定上訴人有本件約定販賣第三級毒品愷他命予羅群
    耀未遂之犯行，係依憑證人即購毒者羅群耀指證全部事實之
    證言；證人韓忠祐、魏子棨、王麒鈞證述於案發現場羅群耀
    自上訴人車上取得100公克之愷他命，嗣由4人駕車至異地施
    用並朋分之證詞；佐以魏子棨於案發日即民國108 年4月4日
    經警循線查獲，隨即於翌日（同年月5 日）上午提供上揭朋
    分（尚未用畢）之第三級毒品愷他命2 包予偵查人員扣案之
    扣押筆錄、扣押物品目錄表及台灣檢驗科技股份有限公司濫
    用藥物實驗室- 台北濫用藥物檢驗報告等證據資料，逐一剖
    析、相互勾稽，記明其論據綦詳；復就上訴人否認販賣第三
    級毒品愷他命之犯行，所為與羅群耀約定交易者係笑氣，並
    非愷他命之辯解，如何不足採信；另上訴人報案時汽車內置
    有笑氣鋼瓶之照片，又如何不足為其有利之認定，均已斟酌
    卷內資料，於理由欄內詳加指駁、論斷（見原判決第12至13
    頁）。所為論斷說明，俱不違背客觀之經驗法則及論理法則
    ，亦無採證違背證據法則之違誤。又原判決依憑魏子棨提供
    扣案之愷他命等事證，雖屬間接證據，然原判決已說明如何
    得為購毒者（羅群耀）指證之補強證據綦詳，同無調查未盡
    、判決理由矛盾或判決理由不備之違誤。凡此概屬事實審法
    院採證認事、判斷證據證明力職權之適法行使，自不能任意
    指摘為違法。
    上訴意旨猶執陳詞，略謂：其與羅群耀係約定買賣笑氣，羅
    群耀看到車內有愷他命，始起意強盜，原判決未有補強證據
    ，逕認上訴人販賣愷他命未遂，有判決理由矛盾、應調查之
    證據未予調查之違法；原判決未說明羅群耀何以於案發時坐
    到（有笑氣鋼瓶）後座？上訴人果若係毒品賣家，何以敢報
    警遭強盜？遽為判決，均有理由不備之違法等語。無非就原
    審採證認事職權之適法行使，及原判決明白論斷之事項，徒
    憑己見，任意指為違法，自非適法之第三審上訴理由。至韓
    忠祐等加重強盜案，是否應諭知沒收或發還犯罪所得新臺幣
    14萬元，核與本件無關，上訴人執以指摘，殊非適法之指摘
    。
四、以上及其他上訴意旨，核與法律規定得為第三審上訴理由之
    違法情形，不相適合，應認本件上訴為違背法律上之程式，
    予以駁回。又依刑事訴訟法第395 條後段之規定，上訴理由
    既許在第三審法院未判決前提出，同法第382條第1項所定補
    提上訴理由期間，雖已經過，並不因而喪失為訴訟行為之權
    利，自不生回復原狀之問題，況上訴人所提第三審上訴理由
    狀載列上訴理由，並經本院說明如前，其以遲誤上開上訴理
    由狀之提出為由，聲請回復原狀，核與上開規定不合，併予
    敘明。
據上論結，應依刑事訴訟法第395條前段，判決如主文。
中    華    民    國   111    年    8     月    25    日
                  刑事第二庭審判長法  官  林  勤  純  
                                  法  官  莊  松  泉  
                                  法  官  李  釱  任  
                                  法  官  吳  秋  宏  
                                  法  官  王  梅  英  
本件正本證明與原本無異
                                  書記官
中    華    民    國   111    年    8     月    31    日